【裁判字號】    99,監宣,82
【裁判日期】    990412
【裁判案由】    聲請監護宣告等
【裁判全文】
臺灣高雄地方法院民事裁定              99年度監宣字第82號
聲  請  人  乙○○
訴訟代理人  郭蔧萱律師
應監護宣告  甲○○
人
上列聲請人聲請監護宣告等事件，本院裁定如下：
    主    文
宣告甲○○（女，民國○○ 年○月○○日生，身分證統一編號：
Ｚ000000000 號）為受監護宣告之人。
選定聲請人乙○○（男，民國○○年○ 月○○日生，身分證統一編號
：Ｚ000000000號）為受監護宣告人甲○○之監護人。
指定周炎成（男，民國○○年○○月○ 日生，身分證統一編號：
Ｚ000000000號）為會同開具財產清冊之人。
聲請費用新臺幣壹仟元由受監護宣告人甲○○負擔。
    理    由
一、聲請意旨略以：甲○○平常就是由聲請人照顧，惟甲○○因
    腦中風而長期臥床，現已神智不清，其無法為意思表示或受
    意思表示，而聲請人為甲○○之子女，甲○○由聲請人負責
    照顧，請鈞院選定聲請人乙○○為甲○○之監護人，並指定
    聲請人之弟弟周炎成為會同開具財產清冊之人等語。
二、按「對於因精神障礙或其他心智缺陷，致不能為意思表示或
    受意思表示，或不能辨識其意思表示之效果者，法院得因本
    人、配偶、四親等內之親屬、最近一年有同居事實之其他親
    屬、檢察官、主管機關或社會福利機構之聲請，為監護之宣
    告」，98年11月23日修正生效之民法第14條第1 項定有明文
    ；次按「法院為監護之宣告時，應依職權就配偶、四親等內
    之親屬、最近一年有同居事實之其他親屬、主管機關、社會
    福利機構或其他適當之人選定一人或數人為監護人，並同時
    指定會同開具財產清冊之人」，98年11月23日修正生效之民
    法第1111條第1 項亦有明文規定。
三、經查：
  (一)聲請人主張之上開事實，業據其提出診斷證明書、身分證等
    件為證，並經本院法官於99年4 月2 日至高雄市私立昭和養
    護之家訊問鑑定人黃錦松醫師，法官當場點呼甲○○姓名三
    次均無反應，甲○○坐在輪椅上插著導尿管胃管餵食與導尿
    管排尿，且經鑑定人黃錦松醫師認為：甲○○中風之後無法
    用語言語外界溝通，行動不便，需坐在輪椅上，24小時需他
    人照顧，大小便無法自理，已達不能為意思表示或受意思表
    示程度等語( 見本院卷99年4 月2 日訊問筆錄) ，綜合上情
    ，堪認甲○○已因精神障礙致不能為意思表示或受意思表示
    ，爰依法宣告甲○○為受監護宣告之人。
  (二)又聲請人主張由其擔任甲○○之監護人乙節，查甲○○目前
    與聲請人同一住所，而聲請人為甲○○之子女，為方便照顧
    甲○○，由其擔任甲○○之監護人，尚符合其最佳利益，爰
    選定聲請人乙○○為甲○○之監護人，其應負責護養、照顧
    及妥善治療甲○○身體及生活，並依民法第1112條之規定，
    其於執行有關受監護人之生活、護養療治及財產管理之職務
    時，應尊重受監護人之意思，並考量其身心狀態與生活狀況
    。
  (三)另聲請人聲請人由其弟弟周炎成擔任會同開具財產清冊之人
    乙節，查周炎成為成年人，為聲請人之弟弟亦為甲○○之子
    女，亦瞭解甲○○之生活狀況，本院認由其擔任會同開具財
    產清冊之人，尚無不當，本院爰依上揭法條規定，指定周炎
    成擔任會同開具財產清冊之人。
四、又依民法第1113條準用同法第1099條、1099條之1 之規定，
    於監護開始時，監護人對於受監護宣告人甲○○之財產，應
    會同周炎成，於2 個月內開具財產清冊並陳報法院，於完成
    並陳報法院前，監護人對於受監護人之財產，僅得為管理上
    必要之行為，附此敘明。
五、依民事訴訟法第608條第1項，裁定如主文。
中    華    民    國    99    年    4     月    12    日
                        家事法庭法  官  何清富
正本係照原本作成。
本件不得抗告（主文第一項依法不得抗告；第二、三項亦經當事
人捨棄抗告，亦不得抗告）。
中    華    民    國    99    年    4     月    12    日
                                書記官  葉彥伶

司法院資訊處製作；財團法人民間司法改革基金會備份。
